臺灣彰化地方法院刑事判決
111年度金訴緝字第1號
公  訴  人  臺灣彰化地方檢察署檢察官
被      告  陳翔（原名許珈翔）




上列被告因違反洗錢防制法等案件，經檢察官提起公訴（108年
度偵緝字第327號），本院判決如下：                   
    主  文
甲○幫助犯洗錢防制法第十四條第一項之一般洗錢罪，處有期徒
刑肆月，併科罰金新臺幣貳萬元，罰金如易服勞役，以新臺幣壹
仟元折算壹日。
    犯罪事實
一、甲○已預見提供金融帳戶供他人使用，他人即可以之供詐騙
    犯罪所得款項匯入，並藉此掩飾、隱匿詐欺所得之真正去向
    ，竟基於幫助詐欺取財及幫助一般洗錢之不確定故意，於民
    國107年11月20日至12月4日前某日，在不詳地點，將其申辦
    之中華郵政股份有限公司鹿港郵局帳號00000000000000號帳
    戶（下稱本案帳戶）之提款卡及密碼，提供交付與某真實姓
    名年籍不詳之詐欺份子，而容任該詐欺份子（無證據證明有
    三人以上，亦無證據證明係未滿18歲之人）利用本案帳戶之
    提款卡、密碼遂行詐欺及洗錢犯罪。嗣取得本案帳戶之該詐
    欺份子即意圖為自己不法之所有，基於詐欺取財、洗錢之犯
    意，於107年12月4日10時40分許，撥打電話予丙○○，假冒為
    丙○○之友人「阿和」，向丙○○佯稱：需錢救急云云，致丙○○
    陷於錯誤，依指示於同日11時40分許，至臺南市六甲區京城
    銀行臨櫃匯款新臺幣（下同）20萬元至本案帳戶，該款項隨
    即遭提領一空，而以此方式掩飾、隱匿該款項之去向及所在
    。
二、案經丙○○訴由彰化縣警察局鹿港分局報告臺灣彰化地方檢察
    署檢察官偵查起訴。
    理  由
一、按「被告以外之人於審判外之陳述，雖不符前4條之規定，
    而經當事人於審判程序同意作為證據，法院審酌該言詞陳述
    或書面陳述作成時之情況，認為適當者，亦得為證據。」，
    刑事訴訟法第159條之5第1項定有明文。查證人即告訴人丙○
    ○於警詢之證述，雖屬審判外之陳述，然檢察官、被告甲○均
    同意該供述具證據能力（見本院111年度金訴緝字第1號卷第
    41頁），本院審酌上開證據非屬違法取得之證據，復經本院
    於審判期日就上開證據進行調查、辯論，依法具有證據能力
    ，合先敘明。
二、訊據被告固坦承申請本案帳戶，惟矢口否認有何幫助詐欺取
    財與幫助洗錢之犯行，辯稱：本案帳戶存摺是不見，不是我
    親手交給別人，本案事情發生後，我才知道東西（存摺）不
    見云云。經查：
  ㈠本案帳戶係被告所申設使用乙節，業經被告坦承在卷（見本
    院110年度金訴緝字第1號卷第47、223頁)，並有卷附郵政存
    簿儲金立帳申請書可佐(見2001號偵卷第31頁)。又告訴人因
    遭前揭方式詐騙而匯款20萬元至本案帳戶，隨即遭提領一空
    ，此亦經告訴人於警詢中證述明確（見2001號偵卷第25至27
    頁），並有京城銀行匯款委託書、中華郵政股份有限公司彰
    化郵局108年9月6日函檢附之交易明細可佐(見2001號偵卷第
    35頁、327號偵卷第53、55頁及反面)，堪認本案帳戶確有供
    詐欺份子用以充作向告訴人詐騙之匯款帳戶，藉以掩飾該詐
    欺份子之詐欺犯罪所得去向及所在。
  ㈡被告雖否認將本案帳戶之提款卡（含密碼）提供交付某不詳
    詐欺份子使用，並以前詞置辯。然：
　⒈被告於警詢中辯稱：我於107年9月底、10月初遺失，我當時
    去環島，從東部往南部，再回北部，我今天(107年12月10日
    )要去領錢發現帳戶遭警示，才發現郵局存摺及提款卡不見
    ，我沒有掛失，我將郵局存摺、提款卡放在隨行大包包裡，
    沒有其他物品遺失云云(見2001號偵卷第19、21頁)；於偵訊
    中辯稱：我是提款卡、存摺、印章都不見，…交易明細107年
    11月20日補副卡更改密碼不是我做的云云(見327號偵卷第42
    、72頁)；於本院訊問時辯稱：我遺失身分證、本案帳戶印
    鑑章、提款卡、存摺、現金1萬元，全部放在一個拉鍊式的
    袋子，放在一個軟的行李袋，行李袋放其他衣物，最後發現
    拉鍊式袋子整包不見云云(見本院110年度金訴緝字第1號卷
    第47、48頁) ；於本院準備程序中辯稱：我遺失存摺、提款
    卡還有證件云云（見本院110年度金訴緝字第1號卷第223頁
    ）；於本院審理時則改稱：好像搬家之前存摺就弄丟了，那
    時候自己租房子住在北部，合約到了換地方住，可能是常在
    搬家，才會去補辦存摺，…補辦提款卡後，我有變更密碼云
    云(見本院111年度金訴緝字第1號卷第45、47、48頁)。可知
    被告就如何遺失本案帳戶存摺、提款卡、所稱遺失該次遺失
    何物品、有無掛失、補發本案存摺、提款卡各節，前後供述
    不一，已非無疑。且本案帳戶於107年11月19日向郵政顧客
    服務中心電話掛失，有卷附中華郵政股份有限公司彰化郵局
    108年9月6日函可佐(見327號偵卷第53頁)，上開被告於警詢
    時辯稱：我沒有掛失云云，益屬可疑。
　⒉依一般人存放帳戶存摺與提款卡之習慣，通常會將存摺與提
    款卡分別存放，以免遭人冒名提領及使用，被告所辯將本案
    帳戶之存摺、提款卡同放於拉鍊式袋子內而導致一起遺失之
    結果，已與一般常情有違。且依上開被告所辯，其在補發本
    案帳戶存摺前，已經很久沒有使用本案帳戶(見本院111年度
    金訴緝字第1號卷第47頁)，然被告卻於環島旅行時隨身攜帶
    本案帳戶存摺、提款卡，徒增遺失之風險，所辯顯與常情有
    違，顯不可採。
  ⒊被告於107年11月20日以遺失為由，申請補發本案帳戶之存摺
    ，並申請存簿變更密碼，此有中華郵政股份有限公司彰化郵
    局108年11月29日函及檢附之申請書在卷可佐(見327號偵卷
    第111、113、115、116頁)，且被告有申請補發本案帳戶存
    摺乙節，雖其於偵訊時否認，然已據其於本院審理時坦認在
    卷（見本院111年度金訴緝字第1號卷46頁），另觀諸前揭申
    請書上「臨櫃申請人確認後簽名」欄「乙○○」簽名（見327
    號卷第113、115頁）之字跡、字體勾勒角度等筆跡特徵，與
    被告於107年12月10日警詢筆錄上「受詢問人」欄「乙○○」
    簽名（見2001號卷第23頁）均相仿，且申請書上所留申請人
    手機電話「0000000000」亦與上開警詢筆錄所留電話號碼相
    符，可認前揭申請補發本案帳戶存摺，確係被告本人辦理。
    再觀諸卷附本案帳戶交易明細（見327號卷第55頁），107年
    11月20日發VS卡，於同年月26日跨行轉出餘額40元中之25元
    ，並扣手續費15元後，餘額為0元，隨即於同年月29日「卡
    片存款」100元，隨即又「卡片提款」100元，且於告訴人10
    7年12月4日匯款20萬元後，該20萬元隨即於同日遭密接以「
    跨行提款」提領一空，而被告於本院審理時坦承其有申請並
    收到補發之本案帳戶存摺、提款卡，並有變更提款卡密碼（
    見本院111年度金訴緝字第1號卷第46、47頁），再依被告於
    偵訊中供稱其提款卡密碼為00000000（見327號卷第42頁）
    ，於本院則改稱其提款卡密碼為840813（見本院卷第48頁）
    ，均非係他人可輕易得知之數字，而欲使用提款卡領取款項
    者，須於金融機構所設置之自動櫃員機上依指令操作，並輸
    入正確之密碼，方可順利領得款項，單純持有提款卡之人，
    欲隨機輸入號碼而領取款項之機會，以現今提款卡密碼之設
    計，不法之人任意輸入號碼而與正確之密碼相符者，機率微
    乎其微。又詐欺集團利用他人帳戶供作詐欺他人款項出入之
    帳戶，衡諸常情，通常會先確認該帳戶可供使用才會加以使
    用，倘係他人失竊或遺失之存摺或提款卡，該帳戶因有可能
    為帳戶所有人向警方報案或向金融機構掛失停用之風險，而
    一旦帳戶所有人為報案或掛失止付之舉動，則渠等向被害人
    費盡心力所詐得匯入該帳戶之款項，即遭凍結而無法提領，
    或可能由帳戶所有人以另行辦理補發存摺、變更印鑑、密碼
    之方式，將帳戶內之款項提領一空，詐欺集團豈不徒勞無功
    ，是詐欺集團自不可能使用失竊或遺失之金融機構帳戶使用
    。凡此俱徵本案帳戶提款卡（含密碼），應非犯罪者以竊取
    或其他違反被告本人意願之方式而取得，而係被告於107年1
    1月20日申請補發本案存摺、提款卡後至告訴人遭詐騙而於1
    07年12月4日匯款前間之某日，自行提供與該不詳詐欺份子
    使用，並告知提款卡密碼，至為灼然。被告前揭所辯，實無
    可採。
  ㈢刑法上之故意，分直接故意（確定故意）與間接故意（不確
    定故意），行為人對於構成犯罪之事實，明知並有意使其發
    生者，為直接故意；行為人對於構成犯罪之事實，預見其發
    生而其發生並不違背其本意者，為間接故意，刑法第13條定
    有明文。又確定故意與不確定故意，對於構成犯罪之事實雖
    有「明知」或「預見」之區分，但僅係認識程度之差別，前
    者須對構成要件結果實現可能性有「相當把握」之預測；後
    者則對構成要件結果出現之估算，祇要有一般普遍之「可能
    性」為已足，其涵攝範圍較前者為廣，認識之程度則較前者
    薄弱，是不確定故意於構成犯罪事實之認識無缺，與確定故
    意並無不同（最高法院110年度台上字第4546號判決意旨參
    照）。是被告若對於他人可能以其所交付之帳戶，進行詐欺
    取財之犯罪行為，已預見其發生而其發生並不違反其本意，
    則其自仍應負相關之罪責。而現今社會詐騙案件頻傳，近來
    利用人頭帳戶以行詐騙之事屢見不鮮，詐騙份子以購物付款
    方式設定錯誤、中獎、退稅、家人遭擄、信用卡款對帳、提
    款卡密碼外洩、疑似遭人盜領存款等事由，詐騙被害人至金
    融機構櫃檯電匯，抑或持提款卡至自動櫃員機依其指示操作
    ，使被害人誤信為真而依指示操作轉出款項至人頭帳戶後，
    詐騙份子隨即將之提領一空之詐騙手法，層出不窮，且經政
    府多方宣導，並經媒體反覆傳播，而諸如網路詐騙、電話詐
    騙等，多數均係利用第三人之帳戶，作為詐欺取財所得財物
    匯入、取款以逃避檢警查緝之用之犯罪工具，是依一般人通
    常之知識、智能及經驗，均已詳知向陌生人購買、承租或其
    他方法取得金融機構帳戶者，多係欲藉該帳戶取得不法犯罪
    所得，且隱匿帳戶內資金之實際取得人之身分，以逃避追查
    ，是避免本身金融機構帳戶被不法行為人利用為詐財之工具
    ，應係一般生活所易於體察之常識。被告為本案行為時已滿
    23歲，並自陳為高職肄業學歷，擔任過保全人員、機場接送
    司機、並曾自己創業等語（見327號偵卷第42頁、本院111年
    度金訴緝字第1號卷第50頁），可知被告係具有相當智識程
    度及社會經驗之成年人，被告甚供稱：（問：甲○知悉金融
    帳戶係個人理財之重要工具，關係個人財產、信用之表徵，
    且無正當理由徵求他人提供金融帳戶之存摺、提款卡及密碼
    者，極有可能利用該帳戶為與財產有關之犯罪工具，而可預
    見金融帳戶被他人利用以遂行其詐欺犯罪，以供詐騙犯罪所
    得款項匯入，並藉此掩飾、隱匿犯罪所得之真正去向？）我
    知道…我知道存摺交給別人匯款會卡到詐欺的案件等語（見
    本院110年度金訴緝字第1號卷第48頁、111年度金訴緝字第1
    號卷第45頁），可見被告當已預見將本案帳戶提款卡（含密
    碼）交付該不詳詐欺份子使用，該人不僅可以領取帳戶內之
    金額，當然亦可行騙他人匯款進入其帳戶，再行領取，極易
    被利用為與財產有關之犯罪工具，被告竟仍交付，被告對本
    案帳戶被利用為詐欺犯罪工具使用，雖非有意使其發生，然
    對此項結果之發生已有所預見，且顯有容任他人使用持以實
    施詐欺財產犯罪，亦不違背其本意之幫助詐欺取財之不確定
    故意甚明。
　㈣洗錢防制法第2條修正之立法說明第4點，已敘明有關是否成
    立該條第3款洗錢行為之判斷重點「在於主觀上是否明知或
    可得而知所收受、持有」，即不以「明知」為限，應回歸我
    國刑法有關犯罪故意之規定處理，對於構成犯罪之事實，除
    法律明定以「明知」為要件，行為人須具有確定故意（直接
    故意）外，犯罪之故意乃包含確定故意（直接故意）、不確
    定故意（未必故意或間接故意），而洗錢防制法第2條規定
    之洗錢行為，並無「明知」之要件，在解釋上自不能限於確
    定故意，仍應包含確定故意、不確定故意。又行為人提供金
    融帳戶存摺、提款卡及密碼予
　　不認識之人，固非屬洗錢防制法第2條所稱之洗錢行為，不
    成立一般洗錢罪之正犯；然行為人主觀上如認識該帳戶可能
    作為收受、提領特定犯罪所得使用，他人提領後會產生遮斷
    資金流動軌跡以逃避國家追訴、處罰之效果，仍基於幫助之
    犯意而提供，則應論以幫助犯一般洗錢罪，此乃最高法院最
    近所持之一致見解（最高法院108年度台上字第3101號判決
    意旨參照）。被告將本案帳戶提款卡（含密碼）提供交付與
    該詐欺份子使用，該詐欺份子可自由提領存匯入本案帳戶之
    款項，於此情形下，被害人遭詐騙而存匯入之款項經領取後
    ，該犯罪所得實際去向，已無從查得，形成金流斷點，不易
    查明，因而產生掩飾詐欺犯罪所得去向之效果，此亦應為被
    告所得認知。是以，被告就其提供本案帳戶之行為，對詐欺
    份子利用本案帳戶存、匯入詐欺所得款項，進而加以提領，
    而形成資金追查斷點之洗錢行為提供助力，既已預見，仍提
    供本案帳戶提款卡（含密碼）供對方使用，顯有容任而不違
    反其本意，其有幫助洗錢之不確定故意，同堪認定。
　㈤綜上所述，被告有幫助詐欺取財與幫助一般洗錢之不確定故
    意與行為，已甚明確，被告上開所辯應屬卸責之詞，不足採
    信。本案事證明確，被告犯行堪以認定，應予依法論科。
三、論罪科刑及沒收之說明
  ㈠按刑法上之幫助犯，係對於犯罪與正犯有共同之認識，而以
    幫助之意思，對於正犯資以助力，而未參與實施犯罪之行為
    者而言（最高法院88年度台上字第1270號判決意旨參照）。
    被告提供本案帳戶提款卡（密碼）供詐欺不法份子使用，使
    告訴人因該詐欺不法份子詐騙而將款項匯入本案帳戶，且所
    匯款項經提領一空，被告僅為他人之詐欺取財、洗錢犯行提
    供助力，尚無證據足以證明被告係以自己實施詐欺取財、洗
    錢犯罪之意思，或與他人為詐欺取財、洗錢犯罪之犯意聯絡
    ，或有直接參與詐欺取財、洗錢犯罪構成要件行為分擔等情
    事。是核被告所為，係犯刑法第30條第1項前段、洗錢防制
    法第14條第1項之幫助一般洗錢罪、刑法第30條第1項前段、
    第339條第1項之幫助詐欺取財罪。
　㈡起訴意旨就洗錢部分，雖認被告係違反洗錢防制法第2條第2
    款而犯同法第14條第1項之洗錢罪，惟已經蒞庭檢察官當庭
    更正（見本院110年度金訴緝字第1號卷第222頁），且此僅
    有行為態樣正犯、從犯之異，尚無庸變更起訴法條(最高法
    院104年度台上字第452號判決參照)，附此敘明。
　㈢被告以一提供帳戶之行為犯幫助詐欺取財及幫助一般洗錢犯
    行，係一行為觸犯數罪名，應從一重之幫助一般洗錢罪處斷
    。
　㈣被告本案犯行僅屬幫助犯，犯罪情節較正犯輕微，爰依刑法
    第30條第2項規定，按正犯之刑減輕。
  ㈤爰以行為人之責任為基礎，審酌被告前有傷害前科，有臺灣
    高等法院被告前案紀錄可稽，素行非佳，將本案帳戶交與他
    人，而幫助他人從事詐欺取財與洗錢犯行，不僅造成執法機
    關不易查緝犯罪行為人，嚴重危害社會秩序，更助長社會犯
    罪風氣，且因被告提供本案帳戶，使告訴人受騙匯入之款項
    經提領後，即難以追查犯罪所得去向與所在，並切斷特定犯
    罪所得與特定犯罪行為人間的關係，致使被害人難以向施用
    詐術者求償，且告訴人遭詐騙、洗錢金額非微，所生危害非
    輕，暨被告自陳係高職肄業學歷，之前從商，月入約5至6萬
    元，家中有父母親、外婆、妹妹、配偶，配偶並懷有身孕之
　　之智識、家庭生活狀況等一切情狀，量處如主文所示之刑，
    並就併科罰金部分，諭知如易服勞役之折算標準。
　㈥被告所提供本案帳戶，業經檢警通報列為警示帳戶，並經本
    案偵、審程序後，無法再提供正常流通交易使用；就提款卡
    部分則未扣案，且帳戶已遭警示，該交易工具對詐欺份子而
    言，已失其匿名性，也無法再提供犯罪集團任意使用，實質
    上無何價值，又本案帳戶提款卡亦非違禁物或法定應義務沒
    收之物，爰不為沒收之諭知。另卷內尚乏積極證據證明被告
    因交付帳戶獲得任何犯罪所得，自無犯罪所得應予沒收，且
    被告非實際上提款之人，無掩飾、隱匿詐欺贓款之犯行，非
    洗錢防制法第14條第1項之正犯，亦無洗錢防制法第18條第1
    項沒收規定之適用，併此指明。
據上論斷，依刑事訴訟法第299條第1項前段，判決如主文。
本案經檢察官戴連宏提起公訴，檢察官吳宗穎、鄭安宇到庭執行
職務。
中　　華　　民　　國　　111 　年　　8 　　月　　9 　　日
　　　　　　　  刑事第三庭    審判長法  官  廖健男
　　　　　　　　　　　　　　　　　  法  官  林慧欣
　　　　　　　　　　　　　　　　　  法  官  蘇品樺
以上正本與原本無異。
如不服本判決應於收受判決後20日內向本院提出上訴書狀，並應
敘述具體理由。其未敘述上訴理由者，應於上訴期間屆滿後20日
內向本院補提理由書(均須按他造當事人之人數附繕本)「切勿逕
送上級法院」。
告訴人或被害人對於判決如有不服具備理由請求檢察官上訴者，
其上訴期間之計算係以檢察官收受判決正本之日期為準。
中　　華　　民　　國　　111 　年　　8 　　月　　9 　　日
                                    書記官  楊雅芳

附錄本案論罪科刑法條：
洗錢防制法第2條
本法所稱洗錢，指下列行為：
一、意圖掩飾或隱匿特定犯罪所得來源，或使他人逃避刑事追訴
    ，而移轉或變更特定犯罪所得。
二、掩飾或隱匿特定犯罪所得之本質、來源、去向、所在、所有
    權、處分權或其他權益者。
三、收受、持有或使用他人之特定犯罪所得。
洗錢防制法第14條
有第二條各款所列洗錢行為者，處7年以下有期徒刑，併科新臺
幣5百萬元以下罰金。
前項之未遂犯罰之。
前二項情形，不得科以超過其特定犯罪所定最重本刑之刑。
中華民國刑法第339條
（普通詐欺罪）
意圖為自己或第三人不法之所有，以詐術使人將本人或第三人之
物交付者，處5年以下有期徒刑、拘役或科或併科50萬元以下罰
金。
以前項方法得財產上不法之利益或使第三人得之者，亦同。
前二項之未遂犯罰之。